---
title: "R言語初学者のためのRnotebook"
site: bookdown::bookdown_site
output:
  bookdown::gitbook: default
---
#Chapter1
##はじめに
このページは[ドットインストールR言語入門](https://dotinstall.com/lessons/basic_r)（要会員登録、無料）に沿って、作成したものであり、このレッスンコンテンツと一緒に見ていただければと思います。対象は、R言語の初学者を想定しており、決してRnotebookの使い方を解説するものではないのでご注意ください。
Rには専用のエディタ（コーディングをサポートするソフトウェア）である[Rstudio](https://www.rstudio.com/products/rstudio/download/)という便利な開発環境が用意されているので、各自のPCのOS環境にあったものをインストールしてください。

```{r}
#- ワーキングディレクトリの確認
getwd()
#- ワーキングディレクトリのセット　ドキュメントに設定する場合
# 絶対パス
setwd("C:\\Users\\hiroya\\Documents\\")
# 相対パス
setwd("~\\")

```
#Chapter2
##helpの利用
例えば「?関数名とコンソール」に打ち込むと、こんな文章が表示されます。英語の勉強ができますｗ

**Matrices（行列）**

**Description（説明）**

matrix creates a matrix from the given set of values.

as.matrix attempts to turn its argument into a matrix.

is.matrix tests if its argument is a (strict) matrix.

**Usage（使い方）**

matrix(data = NA, nrow = 1, ncol = 1, byrow = FALSE,
       dimnames = NULL)

as.matrix(x, ...)
S3 method for class 'data.frame'
as.matrix(x, rownames.force = NA, ...)

is.matrix(x)

**Arguments（引数）**

data	
an optional data vector (including a list or expression vector). Non-atomic classed R objects are coerced by as.vector and all attributes discarded.
nrow	
the desired number of rows.
ncol	
the desired number of columns.
byrow	
logical. If FALSE (the default) the matrix is filled by columns, otherwise the matrix is filled by rows.
dimnames	
A dimnames attribute for the matrix: NULL or a list of length 2 giving the row and column names respectively. An empty list is treated as NULL, and a list of length one as row names. The list can be named, and the list names will be used as names for the dimensions.
x	
an R object.
...	
additional arguments to be passed to or from methods.
rownames.force	
logical indicating if the resulting matrix should have character (rather than NULL) rownames. The default, NA, uses NULL rownames if the data frame has ‘automatic’ row.names or for a zero-row data frame.

```{r}
#- helpメニューが表示される
# help()
#- data.frame関数について調べたいとき　2パターン
# help(matrix)
# ?matrix

#- Helpのサンプルコード
mdat <- matrix(c(1,2,3, 11,12,13), nrow = 2, ncol = 3, byrow = TRUE,
               dimnames = list(c("row1", "row2"),
                               c("C.1", "C.2", "C.3")))
mdat


```

#Chapter3
##変数とデータ型
- 数値
- 文字列

- ベクトル
- 行列
- リスト
- データフレーム

- NULL
- TRUE(T) / False(F)
- NA(欠損値)
- NaN(非数)
- Inf(無限大)

```{r}
# 代入演算子(<-)や演算子(+, -, *, /)の両脇に半角スペースを入れるとよい（コードが見やすくなる）
x <- 5
x
# データ型を確認するときはclass関数を使う numeric:数値型 character:文字列型
class(x)
x + 3
# まず先に定義した変数mdatのみを実行環境(Environment)から削除
rm(list = "mdat")
# すると、実行環境にはまだ変数xが残る
ls()
# 全ての変数を削除したい場合は…
rm(list = ls())
ls()
```
#Chapter4
##数値や文字列の扱いの基礎
```{r}
#- 数値について
5 + 3
# 商
10 / 3
# 整数商
10 %/% 3
# 余り
10 %% 3
# べき乗
2 ^ 4
# 三角関数　cos, sin, tan
cos(1)
# 平方根
sqrt(2)
# 小数第２位を四捨五入
round(2.555, digits = 1)

#- 文字列について
"abc"
# 文字列の連結　デフォルトは間に半角スペース
paste("kubota", "nakagawa", "yamamoto")
# 間に半角スペースを入れたくないとき
paste0("kubota", "nakagawa", "yamamoto")
paste("kubota", "nakagawa", "yamamoto", sep = "")
# 間をスラッシュにしたいとき
paste("kubota", "nakagawa", "yamamoto", sep = "/")

#- 数値・文字列変換
x <- 5
x
# 文字列化
x <- as.character(x)
x
# 数値に戻す
print(as.numeric(x))

```
#Chapter5
##ベクトルの扱い方
```{r}
#- 数値ベクトル
v <- c(1, 3, 5)
v
# 2番目の要素にアクセス 注意：0から始まらない
v[2] <- 10
v
#- 文字ベクトル
v <- c("abc", "def")
v
#- 論理ベクトル 省略可(True(T), False(F))
v <- c(T, F)
v

#- 連続値ベクトル
v1 <- 1:10
v1 
v2 <- 1:-10
v2
#- 1~10 階差：２
v3 <- seq(1, 10, by=2)
v3
#- 1~10 5分割
v4 <- seq(1, 10, length=5)
v4
#- repeat(繰り返し)
# 回数指定
rep(1:5, times=3)
# 範囲指定
rep(1:5, length=13)

```
#Chapter6
##ベクトル演算
*論理演算子*

- 大なり `>`
- 小なり `<`
- 以下 `<=`
- 以上 `>=`
- 等しい `==`
- 等しくない `!=`

```{r}
x <- c(1, 3, 5)
y <- c(2, 3, 4)
# ベクトルの定数倍
x * 2
# ベクトル要素全てから1引く
x - 1
# ベクトル同士の和
x + y
# ベクトルの比較
x > y

#- 集合演算
x %in% y # x要素がy中に存在するか
# 和集合
union(x, y)
# 積集合
intersect(x, y)
# 差集合
setdiff(x, y)
# 集合同士が等しいか
setequal(x, y)
```
#Chapter7
##因子ベクトル（カテゴリ付きのベクトル）
因子（性別、サイズなど）分析をするときに利用します。
```{r}
#- Tシャツのサイズを因子とする場合
x <- c("S", "M", "L", "M", "L")
x
# xの因子化 デフォルト：アルファベット順に因子化
x.fc <- factor(x)
x.fc
# x.fc中の因子の確認
levels(x.fc)
# 因子の順序の変更
x.fc <- factor(x, levels = c("S", "M", "L"))
x.fc
# 因子の大小関係の設定
x.or <- ordered(x, levels=c("S", "M", "L"))
x.or
```
#Chapter8
##行列の扱い
```{r}
# ベクトルを行列化 row:行, column:列 default:行ごとに流し込まれる
x <- matrix(1:6, nrow = 3, ncol = 2)
x
# 列ごとに流し込む場合
x <- matrix(1:6, nrow = 3, ncol = 2, byrow = T)
x
# ベクトルを行方向で結合
x <- rbind(c(1,2), 3:4, 5:6)
x
# 列方向に結合
x <- cbind(c(1,2), 3:4, 5:6)
x

#- 行列の演算
# 全要素に1を足す
x + 1
# 逆数を取る
1 / x
# 行数と列数の確認
dim(x) # 行数　列数と出力
# 行数の確認
nrow(x)
# 列数の確認
ncol(x)

```
#Chapter9
##行列の編集
行列の要素へのアクセスは基本、行列オブジェクト[行番号, 列番号]です。python等の言語と違い、インデックスが1から始まることに注意してください。
```{r}
x <- cbind(c(1,2), 3:4, 5:6)
x
# 1列目へのアクセス
x[,1]
# 2行目へのアクセス
x[2,]
# 第1行第2列目の要素
x[1, 2]
# 複数要素へのアクセス（連続範囲）
x[1, 1:2]
# （非連続範囲）
x[1, c(1,3)]

# ExcelなどのようにUIで編集　個人的には全く使っていませんでしたw
# edit(X)
# fix(x)

#- 特定要素の更新
x[1, 2] <- 10
x
#- 行方向に要素の追加
x <- rbind(x, 7:9)
x
#- 列方向に要素の追加
x <- cbind(x, 10:12)
x
```
#Chapter10
##リストの扱い
リストを使うと、異なるデータ型のデータを一緒に扱うことができます。
```{r}
# ベクトル、文字列、行列を格納したリスト
x <- list(5:10, "abc", matrix(1:6, nrow = 2, ncol = 3))
x
# リスト要素の取り出し 数値ベクトルのリストの場合
x[1]
# 数値ベクトルを取り出すには…
x[[1]]
# 行列のリストから取り出す場合
x[[3]]
x[[3]][1, 2]
```
#Chapter11
##データフレームについて
データフレームでは各列を異なるデータ型にするすることができ、列名がつきます。一般的に、Rによるデータ分析ではデータフレーム型のデータセットが扱われことが多いです。
```{r}
#- Tシャツが何枚売れたかを管理するデータフレームを仮定 default:文字列を因子と認識
x <- data.frame(SIZE=c("M", "L", "S", "L", "M"),
                SALES=c(1, 2, 1, 3, 1))
# 文字列を因子と認識させたくないときは… 引数にstringsAsFactors = Fを追加
# x <- data.frame(SIZE=c("M", "L", "S", "L", "M"),
#                 SALES=c(1, 2, 1, 3, 1), stringsAsFactors = F)

# 行列のようにアクセス
x[1, 2]
# SIZE列の取り出し（3パターン） 
x[,1]
x[[1]]
x$SIZE # 私は一番この取り出し方が好きです

#- R言語に付随するiris（アヤメ）データセットを使ってみる
head(iris)
dataset <- iris
# datasetをWDにcsvファイルとして保存
# write.csv(dataset, file = "dataset.csv")
# csvファイルの読み込み 欠損値は存在しない
dataset2 <- read.table("dataset.csv", header = T, sep = ",", na.strings = "*")
# データセットの末尾の確認
tail(dataset2)
```
#Chapter12
##データの集計について
```{r}
#- 前章のdatasetを利用します
head(dataset)
# Sepal.Lengthの合計
sum(dataset$Sepal.Length)
# Sepal.Lengthの最大値
max(dataset$Sepal.Length)
# Sepal.Lengthの最小値
min(dataset$Sepal.Length)

# Sepal.Widthの平均値
mean(dataset$Sepal.Width)
# Sepal.Widthの中央値
median(dataset$Sepal.Width)
# Sepal.Widthの標準偏差
sd(dataset$Sepal.Width)

# Petal.LengthにNAがあったとする
dataset$Petal.Length[90:100] <- NA
# 欠損値（NA）があると、
mean(dataset$Petal.Length) # 計算不可
# なので、欠損値を除いて計算してみる 引数にna.rm=Tを加える
mean(dataset$Petal.Length, na.rm = T)

#- 基本統計量の確認
# 特定の列に対して
summary(dataset$Petal.Width)
# データセット
summary(dataset)

#- datasetの構造確認
# 150行5列　1～4列目：数値　5列目：因子と分かる
str(dataset)
```
#Chapter13
##グラフを描こう
データ分析において、グラフを作成することは欠かせません。また、グラフから新たな発見が得られる場合もあります。
```{r}
#- Rインストール時に付属されているデータの確認
# data()
#- carsを利用する　車のスピードで停止するまでにどれほどの距離がかかったかを記録したデータ
head(cars)
# 構造確認
str(cars)
# 基本統計量
summary(cars)

#- グラフの描画
# ヒストグラム
hist(cars$speed)
# 棒グラフ
barplot(cars$speed)
# 変数の相関を確認するための散布図
plot(x = cars$speed, y = cars$dist)
# 共分散（範囲：-1 ~ +1)を計算　強い正の相関
cor(x = cars$speed, y = cars$dist)
```
#さいごに
これまでの内容を手を動かしながら、コーディングしていただければ、最低限のRの基礎は身につくかと思います。
あと、if・for・while文についてはやや記法が独特だと感じますが、それはググっていただければと思います。ググり力もプログラミングの上達には重要な要素だと私は考えています。Rは多様な分析目的に応じて、様々な外部パッケージが用意されています（例えば、時系列分析をしたいのであれば`tseries`などのパッケージをインストールするとよいでしょう）。外部パッケージのインストールについては、コンソールで`install.packages("tseries")`を実行してください。
ネット上では、様々な方たちがRに関する情報を発信してくれています。たとえ英語が苦手でも、日本人のRユーザーの方たちによる情報発信がたくさん見受けられます。

Rによるデータ分析をもっとやってみたいというような初心者は、次に[ *tidyverse* ](https://www.tidyverse.org/)をインストールするとよいでしょう。このパッケージはデータサイエンスのために開発されたパッケージを集約してあるものです。*dplyr* (データの整形)、*ggplot2* (データの可視化)、*readr* (様々な形式のデータの読み込み)などが含まれています。私のデータ分析スキルはまだまだお察しレベルですが、*dplyr* のパイプライン`%>%`記法は便利なので、ぜひ利用してみてください。それでは！

Presented by [HRY](https://twitter.com/hiyakebaka)